臺灣高等法院高雄分院刑事判決
111年度上訴字第533號
上  訴  人  臺灣高雄地方檢察署檢察官
被      告  高玟新



            陳柏勝



            劉永順


上列上訴人因被告等傷害案件，不服臺灣高雄地方法院110年度
審訴字第814號，中華民國111年2月22日第一審判決（起訴案號
：臺灣高雄地方法院檢察署110年度少連偵字第116號），提起上
訴，本院判決如下：
    主  文
原判決撤銷，發回臺灣高雄地方法院。
     理  由
一、檢察官上訴意旨略以：本件被告甲○○、乙○○及丙○○等3人涉
    嫌傷害被害人即少年林○宸部分，少年林○宸及其法定代理人
    林祺豪均提出告訴，少年林○宸提出傷害告訴部分，因已逾6
    個月之法定告訴期間，業經檢察官另為不起訴處分，而少年
    林○宸之法定代理人林祺豪就被告3人傷害林○宸提出告訴部
    分，則經檢察官依法提起公訴。是原審如欲就被告3人傷害
    少年林○宸部分為不受理判決，依刑事訴訟法第233條第1項
    、第303條第3款之規定，自須經告訴人即少年林○宸之法定
    代理人林祺豪撤回告訴始可為之，乃原審於被害人少年林○
    宸撤回告訴後，即就告3人傷害林○宸部分為不受理判決，實
    屬有誤。爰依法提起上訴，請求撤銷原判決，更為適法之判
    決等語。
二、本件公訴意旨以：被告甲○○為協助友人陳國菖（由檢察官另
    行偵辦）處理與少年林○宸（民國00年0月生，真實姓名、年
    籍詳卷）之債務糾紛，雙方於110年4月5日17時許以電話聯
    繫相約見面協商，甲○○於同日另邀同少年陳○宇（姓名、年
    籍詳卷，另由臺灣高雄少年及家事法院審理）及謝秉樺（由
    檢察官另行偵辦）、陳國菖3人一同前往，並由謝秉樺駕駛
    車號000-0000號自小客車搭載甲○○、少年陳○宇、陳國菖，
    於110年4月5日21時50分許，共同前往高雄市三民區金獅湖
    旁停車場與林○宸見面。當日雙方協商未果，詎甲○○、謝秉
    樺、少年陳○宇、陳國菖4人竟共同基於剝奪他人行動自由之
    犯意聯絡，先由甲○○持菜刀逼林○宸進入上開車輛，少年陳○
    宇、謝秉樺、陳國菖見狀，亦叫林○宸快點進入車內，林○宸
    進入車內後，即由謝秉樺駕車，少年陳○宇則坐在該車之副
    駕駛座，陳國菖、甲○○、林○宸則坐後座，並由陳國菖、甲○○分別坐在林○宸左右兩側看管林○宸，共同以此方式非法剝
    奪林○宸之行動自由（被告甲○○妨害自由部分之犯行，業經
    原審法院於111年4月1日以111年度簡字第565號簡易判決判
    處有期徒刑3月確定）。嗣於同日22時10分許，其等將林○宸
    強押至高雄市○○區○○○路000號O樓「龍祥娛樂經紀公司」（
    下稱龍祥公司），被告甲○○與被告乙○○、丙○○竟另共同基於
    傷害之犯意聯絡，由乙○○、丙○○分持棍棒毆打林○宸全身，
    甲○○則徒手毆打林○宸巴掌，致林○宸受有頭部、背部、雙上
    臂、前臂、雙腿、臀挫傷等傷害。因認被告3人共同涉犯刑
    法第277條第1項之傷害罪嫌等語。
三、經查：
　㈠本案告訴經過：被告3人涉犯前揭如公訴意旨所載之傷害被害
    人即少年林○宸之犯行，業經少年林○宸之父林祺豪於110年7
    月6日警詢陳述：我要對甲○○、乙○○、丙○○提出傷害告訴等
    語明確（見少連偵卷第85頁）；被害人即少年林○宸則於110
    年10月8日偵訊時陳稱：我只告甲○○傷害跟妨害自由，其他
    人我不提告等語（見同上卷第105頁）。嗣因少年林○宸前開
    對被告甲○○之告訴，已罹於6個月之告訴期間，且因告訴之
    效力及於共犯即被告乙○○及丙○○，檢察官遂於110年10月22
    日就少年林○宸提告被告甲○○傷害部分併對被告乙○○、丙○○
    均為不起訴處分，有檢察官110年度少連偵字第116號不起訴
    處分書在卷可憑（見少連偵卷第155至156頁）。本案經檢察
    官於110年10月22日提起公訴，少年林○宸於原審111年2月18
    日準備程序時當庭表示「無條件撤回」，並具狀撤回告訴（
    見原審卷第153頁、第159頁），原審因而據之於111年2月22
    日就被告3人前開被訴之傷害犯行，均為公訴不受理之判決
    。
　㈡按被害人之法定代理人或配偶，得獨立告訴；告訴乃論之罪
    ，經撤回者，應為不受理判決，刑事訴訟法第233條第1項、
    第303條第3款分別定有明文。林祺豪既為被害人即少年林○
    宸之父，即為其法定代理人，依上開刑事訴訟法第233條第1
    項規定，自具獨立告訴權，其亦確實對被告3人提出傷害告
    訴，有如前述，則本案告訴人林祺豪既無撤回告訴之表示，
    原判決遽對被告3人為公訴不受理之判決（指林祺豪之告訴
    部分），即屬有誤。
　㈢雖本案起訴書犯罪事實欄記載「案經『林○宸當庭告訴』暨林○
    宸之父林祺豪（傷害部分）訴由高雄市政府警察局苓雅分局
    報告偵辦」等語，然檢察官既係同於110年10月22日，一方
    面就少年林○宸提告被告甲○○上開傷害犯行為不起訴處分（
    告訴效力及於被告乙○○、丙○○），一方面又就本案提起公訴
    ，則起訴書前揭所載：案經「林○宸當庭告訴」，是否僅係
    檢察官之誤載，抑係檢察官又就少年林○宸提出傷害告訴部
    分亦予起訴（至於檢察官此部分之起訴，是否有刑事訴訟法
    第303條第4款之有就曾為不起訴處分之案件，違背刑事訴訟
    法第260條之規定再為起訴，而應為不受理判決之情事，則
    係另一問題），即有未明。原審未釐清此節，逕以案經少年
    林○宸撤回告訴，即為被告3人公訴不受理之判決，難認於法
    無違。
四、綜上，本件告訴人即少年林○宸之法定代理人林祺豪既未撤
    回對被告3人之傷害告訴，而少年林○宸自行提告部分，檢察
    官是否於為不起訴處分後再為起訴，又有不明，則原判決遽
    以案經少年林○宸撤回告訴，即為被告3人傷害部分公訴不受
    理之判決，於法有違，檢察官執前詞指摘原判決不當，為有
    理由，自應由本院將原判決撤銷，且為維被告3人審級利益
    ，爰發回原審法院另為適當之處理，並不經言詞辯論為之。
據上論結，應依刑事訴訟法第369 條第1項但書、第372條，判決
如主文。
中　　華　　民　　國　　111 　年　　6 　　月　　20　　日
                    刑事第三庭  審判長法  官  吳進寶
                                      法  官  陳億芳
                                      法  官  徐美麗
以上正本證明與原本無異。
如不服本判決應於收受本判決後20日內向本院提出上訴書狀，其
未敘述上訴理由者，並得於提起上訴後20日內向本院補提理由書
狀（均須按他造當事人之人數附繕本）「切勿逕送上級法院」。
中　　華　　民　　國　　111 　年　　6 　　月　　20　　日
                                      書記官  吳宗霖